臺灣高等法院刑事判決　　　　　　　　94年度上訴字第1283號
　　上　訴　人
　　即　被　告　甲○○
上列上訴人因違反槍砲彈藥刀械管制條例案件，不服臺灣板橋地
方法院94年度訴字第402號，中華民國94年3月28日第一審判決（
起訴案號：臺灣板橋地方法院檢察署94年度偵字第1821號），提
起上訴，本院判決如下：
    主  文
原判決撤銷。
甲○○未經許可，寄藏可發射子彈具有殺傷力之改造手槍，處有
期徒刑壹年月，併科罰金新臺幣萬元，罰金如易服勞役以新
臺幣玖佰元即銀元佰元折算壹日。
扣案之仿貝瑞塔廠M9型半自動手槍製造之改造手槍壹支（含彈匣
壹個，槍枝管制編號0000000000號）及土造子彈柒顆，均沒收。
    事  實
一、甲○○前曾有搶奪前科（在本案尚不構成累犯），詎猶不知
    悔改，明知可發射子彈具有殺傷力之槍枝及具有殺傷力之子
    彈，屬於槍砲彈藥刀械管制條例管制之槍砲及彈藥，非經主
    管機關許可，不得持有、寄藏之，竟於民國93年6 月間某日
    ，在其臺北縣鶯歌鎮○○路249 巷65號住處，未經許可，受
    真實姓名年籍不詳綽號「建雄」之成年男子之委託，代為保
    管可發射子彈具有殺傷力之仿貝瑞塔（即BERETTA）廠M9 型
    半自動手槍製造之金屬玩具手槍換裝制式槍管而成之改造手
    槍1 支（含彈匣1 個，槍枝管制編號0000000000號）及具殺
    傷力之土造子彈11顆（均係具直徑8.9 釐米土造金屬彈頭之
    土造子彈），並將之寄藏在其前開住處內。嗣於94年1 月14
    日下午5 時許，在上址為警搜索查獲，並扣得上開改造手槍
    1 支（含彈匣1 個）及土造子彈11 顆 。
二、案經臺北縣政府警察局三峽分局報告臺灣板橋地方法院檢察
    署檢察官偵查起訴。原審訊問被告後，被告為有罪之陳述，
    由原審裁定進行簡式審判程序。
    理  由
一、前揭事實，業據被告在偵查中及原審審理時坦承不諱，並有
    改造手槍1支（含彈匣1個）、土造子彈11顆扣案足資佐證，
    而前揭扣案槍枝、子彈經送內政部警政署刑事警察局鑑驗結
    果，認送鑑改造手槍（槍枝管制編號0000000000號），係由
    仿BERETTA廠M9型半自動手槍製造之玩具手槍換裝制式槍管
    而成之改造手槍，機械性能良好，可擊發適用之子彈，認具
    殺傷力；另送鑑子彈11顆，認均係具直徑8.9釐米土造金屬
    彈頭之土造子彈，經採樣4顆試射，均可擊發，認具殺傷力
    ，有該局94年1月27日刑鑑字第0940011795號槍彈鑑定書在
    卷可稽，足見被告前揭自白與事實相符。是本件事證明確，
    被告犯行堪予認定，應予依法論科。
二、按被告行為後，槍砲彈藥刀械管制條例於94年1月26日修正
    公布部分條文，於同年月28日生效，修正前該法第11條第4
    項規定為「未經許可，持有、寄藏或意圖販賣而陳列第一項
    所列槍砲者（同法第4條第1項第1款所稱其他可發射金屬
　  或子彈具有殺傷力之各式槍砲），處一年以上七年以下有期
    徒刑，併科新臺幣七百萬元以下罰金。」，修正後該法刪除
    第11條之規定，於第8 條第1 項至第5 項所列槍枝種類，增
    列同法第4 條第1 項第1 款所定其他可發射金屬或子彈具有
    殺傷力之各式槍砲，並將第8 條第4 項修正為：「未經許可
    ，持有、寄藏或意圖販賣而陳列第一項所列槍枝者（鋼筆槍
    、瓦斯槍、麻醉槍、獵槍、空氣槍或第4 條第1 項第1 款所
    定其他可發射金屬或子彈具有殺傷力之各式槍砲），處三年
    以上十年以下有期徒刑，併科新臺幣七百萬元以下罰金。」
    ，經比較行為時法及裁判時法之結果，以適用行為時法較有
    利於行為人，依刑法第2 條第1 項但書之規定，是本件自應
    適用行為時法即修正前槍砲彈藥刀械管制條例第11條第4 項
    之規定處斷。
三、又按槍砲彈藥刀械管制條例係將「持有」與「寄藏」為分別
    之處罰規定，則單純之「持有」，固不包括「寄藏」，但「
    寄藏」之受人委託代為保管，其保管本身所為之「持有」，
    既係「寄藏」之當然結果，法律上自宜僅就「寄藏」行為為
    包括之評價，不應另就持有予以論罪（最高法院74年度臺上
    字第3400號判例參照）。查被告未經許可，受綽號「建雄」
    之成年男子之託保管前開扣案槍枝及子彈，並寄藏在其上開
    臺北縣鶯歌鎮住處，核其所為係犯修正前槍砲彈藥刀械管制
    條例第11條第4項未經許可寄藏可發射子彈具殺傷力之改造
    手槍罪及同條例第12條第4項未經許可寄藏具殺傷力之子彈
    罪。其所犯上開二罪，係以一寄藏行為而同時觸犯之，為想
    像競合犯，應依刑法第55條規定，從一重之未經許可寄藏可
    發射子彈具有殺傷力之改造手槍罪處斷。
四、原審認被告所犯罪證明確，予以論罪科刑，固非無見。惟查
    ：原判決於理由欄論述被告係犯修正前槍砲彈藥刀械管制條
    例第11條第4 項未經許可寄藏可發射子彈具殺傷力之改造手
    槍罪及同條例第12條第4 項未經許可寄藏具殺傷力之子彈罪
    ，並依刑法第55條前段想像競合犯之規定，從一重之未經許
    可，寄藏可發射子彈具有殺傷力之改造手槍罪處斷，然於主
    文內卻諭知未經許可，持有可發射子彈具有殺傷力之改造手
    槍罪，顯有主文與理由矛盾之違誤。被告上訴意旨認量刑過
    重，雖無理由，惟原判決既有可議，自應由本院予以撤銷改
    判。爰審酌被告無視法律之禁止，於此社會治安日益惡化之
    際，猶寄藏上開具殺傷力之改造槍枝及子彈，危害社會治安
    甚鉅，然鑑於其犯罪後坦承犯行，犯後態度良好，及其犯罪
    之動機、目的、手段、智識程度等一切情狀，量處如主文第
    二項所示之刑，並就罰金部分諭知易服勞役之折算標準，以
    示懲儆。
五、扣案之具有殺傷力之仿貝瑞塔廠M9型半自動手槍製造之改造
    手槍1支（含彈匣1個，槍枝管制編號0000000000號），為違
    禁物，不問屬於犯人與否，應依刑法第38條第1項第1款規定
    宣告沒收之；又扣案之具殺傷力之土造子彈11顆，其中4顆
    均已於鑑驗時經實際試射擊發，所遺留之彈頭、彈殼已失子
    彈效用，非違禁物，自無庸予以宣告沒收，另7顆土造子彈
    則屬違禁物，亦應依刑法第38條第1項第1款規定沒收之，併
    此敘明。
據上論斷，應依刑事訴訟法第369條、第364條、第299條第1項前
段、修正前槍砲彈藥刀械管制條例第11條第4項、第12條第4項，
刑法第11條前段、第2條第1項但書、第55條、第42條第2項、第
38條第1項第1款，罰金罰鍰提高標準條例第2條，現行法規所定
貨幣單位折算新臺幣條例第2條，判決如主文。
本案經檢察官沈世箴到庭執行職務。
中　　華　　民　　國　　94　　年　　6 　　月　　15　　日
　　　　　　　　　刑事第19庭審判長法　官  葉騰瑞
　　　　　　　　　　　　　　      法　官  魏新國
　　　　　　　　　　　      　　　法　官  莊明彰
以上正本證明與原本無異。
如不服本判決，應於收受送達後十日內向本院提出上訴書狀，其
未敘述上訴之理由者並得於提起上訴後十日內向本院補提理由書
（均須按他造當事人之人數附繕本）。
                                  書記官  廖逸柔
中　　華　　民　　國　　94　　年　　6 　　月　　15　　日
附錄：本案論罪科刑法條全文
修正前槍砲彈藥刀械管制條例第11條
未經許可，製造、販賣或運輸第4條第1項第1款所稱其他可發射
金屬或子彈具有殺傷力之各式槍砲者，處五年以上有期徒刑，併
科新臺幣一千萬元以下罰金。
未經許可，轉讓、出租或出借前項所列槍砲者，處三年以上十年
以下有期徒刑，併科新臺幣七百萬元以下罰金。
意圖供自己或他人犯罪之用，而犯前二項之罪者，處無期徒刑或
七年以上有期徒刑，併科新臺幣一千萬元以下罰金。
未經許可，持有、寄藏或意圖販賣而陳列第 1 項所列槍砲者，處
一年以上七年以下有期徒刑，併科新臺幣七百萬元以下罰金。
第 1 項至第 3 項之未遂犯罰之。
槍砲彈藥刀械管制條例第12條
未經許可，製造、販賣或運輸子彈者，處一年以上七年以下有期
徒刑，併科新台幣0000000元以下罰金。
未經許可，轉讓、出租或出借子彈者，處六月以上五年以下有期
徒刑，併科新台幣 0000000 元以下罰金。
意圖供自己或他人犯罪之用，而犯前二項之罪者，處三年以上十
年以下有期徒刑，併科新台幣 0000000 元以下罰金。
未經許可，持有、寄藏或意圖販賣而陳列子彈者，處五年以下有
期徒刑，併科新台幣 0000000 元以下罰金。
第 1 項至第 3 項之未遂犯罰之。
